【裁判字號】    97,桃聲簡再,2
【裁判日期】    970827
【裁判案由】    聲請再審
【裁判全文】
臺灣桃園地方法院刑事裁定           97年度桃聲簡再字第2號
聲  請  人  台灣桃園地方法院檢察署檢察官
受 判決 人  甲○○
上聲請人就受判決人甲○○因公共危險案件，對於本院刑事庭中
華民國96年2 月8 日所為第一審確定簡易判決（96年度桃交簡字
第285 號），聲請再審，本院裁定如下：
    主  文
本件開始再審。
    理  由
一、本件聲請意旨詳如附件所示。
二、按有罪判決確定後，發現確實之新證據，足認受有罪判決之
    人應受無罪之判決者，為受判決人之利益，得聲請再審，刑
    事訴訟法第420 條第1 項第6 款定有明文，又管轄法院之檢
    察官得為受判決人之利益聲請再審，同法第427 條第1 款定
    有明文。
三、經查：
    (一)本件案外人即受判決人甲○○之弟林又新（72年11月24日
      生，身分證統一編號：Ｚ000000000號）於民國95年12月2
      日晚上9 時許，在桃園縣復興鄉羅浮村大灣某處喝酒，於
      同日晚上11時飲畢，飲酒後仍駕駛車牌號碼2281-KU 號自
      用小客車，因酒醉意識不清，已達不能安全駕駛動力交通
      工具之程度，於同晚11時49分許，行駛至桃園縣復興鄉三
      民村11鄰43號三民派出所前，遭警攔查，發現其身上酒味
      而查獲，並當場測得呼氣酒精濃度達0.74ＭＧ／Ｌ。林又
      新因無照駕駛，恐為警處罰，竟基於冒名應訊之單一接續
      犯意而冒用其兄即受判決人「甲○○」之名義應訊，先於
      同日23時49分許，在酒精測定紀錄表上，偽簽「甲○○」
      之署名並按捺指印，復於翌日凌晨0 時40分起，在桃園縣
      政府警察局大溪分局三民派出所接受員警詢問時，冒稱其
      係「甲○○」，並在生理平衡檢測紀錄卡、桃園縣政府警
      察局舉發違反道路交通管理事件通知單、舉發車輛違規移
      置保管車輛通知單、警詢筆錄、權利告知通知書及口卡影
      本上，均偽蓋指印及偽填「甲○○」署名並於警詢時冒用
      「甲○○」名義應訊，惟因其所犯為最重本刑為一年以下
      有期徒刑、拘役或專科罰金之罪，警方經依刑事訴訟法第
      92條第2 項由當日內勤檢察官之許可，未予隨案解送，於
      警詢後即任其離去，並經警以本件受判決人甲○○之名義
      移送臺灣桃園地方法院檢察署檢察官偵查，嗣該署承辦檢
      察官未予傳喚，即逕就姓名為「甲○○」及其年籍資料，
      以96年度偵字第218 號案件，向本院聲請簡易判決處刑，
      並經本院分96年度桃交簡字第285 號公共危險案件審理，
      而本院依案外人林又新偽冒受判決人甲○○於警詢時之自
      白及其他現存之證據，足認其犯罪，依刑事訴訟法第449
      條第1 項之規定，逕以簡易判決處刑等情，此有本院96年
      度桃交簡字第285 號卷宗、該案起訴書及刑事簡易判決在
      卷可稽，此部分自堪以認定。
    (二)按起訴（含聲請簡易判決處刑）之效力，不及於檢察官所
      指被告以外之人，刑事訴訟法第266 條定有明文；又起訴
      書所記載之被告，一般固與審判中審理對象之被告一致，
      如以偽名，變名起訴，既係檢察官所指為被告之人，縱在
      審判中始發現其真名者，法院亦得對之加以審判，並非未
      經起訴，最高法院70年度臺上字第101 號判例意旨可資參
      照。亦即法院審判之對象，是否即為檢察官所指之被告，
      固應以起訴書所載被告之姓名、性別、年齡、籍貫、職業
      或其他足資辨別之特徵為準，然被告是否業經起訴，仍應
      以檢察官指為刑罰對象之被告為其依據，縱犯罪行為人以
      偽名或冒用他人名義興訊，致檢察官以被冒名者之姓名、
      年籍起訴，然檢察官指為被告之人，即為實際應訊之該犯
      罪行為人，法院自應對其為審判，而該被冒名頂替之人，
      並非檢察官指為被告之人，縱檢察官誤以其姓名、年籍起
      訴，仍非檢察官指為刑罰權對之人，非起訴效力所及，法
      院自不得對其加以審判。查本件案外人林又新僅於警詢時
      冒用「甲○○」之名應訊、按捺指印，惟從未曾到庭為檢
      察官所訊問，是以，林又新既未顯現於檢察官之偵查庭（
      即林又新從未經檢察官偵訊），則檢察官對被告其「人」
      為誰，並非親見，其提起公訴聲請簡易判決所指之對象應
      自以其聲請簡易判決處刑書所載之人為準，準此，本件聲
      請簡易判決處刑書既列本件受判決人「甲○○」為被告，
      年籍住所復均相符，應認檢察官起訴之對象確係「甲○○
      」本人無疑，況上開案件經檢察官聲請簡易判決處刑繫屬
      於本院後，本院亦逕依法不經言詞辯論而為有罪判決，是
      本院前開96年度桃交簡字第285 號刑事簡易判決之審判對
      象仍為本件受判決人「甲○○」本人無誤。此與前開判例
      意旨所指一般被告於檢察官偵訊後冒名應訊，檢察官起訴
      所指對象為該應訊之「人」，而不以其所冒之「姓名」為
      準，仍以該冒名之「人」為被告之情形，並不相同，足見
      檢察官聲請簡易判決處刑及本院前開刑事簡易判決所指涉
      有前揭公共危險犯行之人即係本件受判決人「甲○○」而
      非案外人「林又新」，犯罪主體並不相同。
    (三)本件判決確定後，經受判決人甲○○經臺灣桃園地方法院
      檢察署檢察官通知執行，供稱上開公共危險之實際犯罪者
      係其弟林又新，且經桃園縣政府警察局大溪分局將公共危
      險一案犯罪嫌疑人指紋卡送內政部警政署刑事警察局鑑驗
      之結果，亦認上開查獲當日所按捺之指紋與受判決人甲○
      ○不符，有該局97年2 月25日刑紋字第0970021071號函覆
      在卷可佐，且因而得知係本件之犯罪人並非受判決人甲○
      ○，而案外人林又新冒名應訊部分並經檢察官另行聲請簡
      易判決處刑等情，亦有林又新偽造文書案件臺灣桃園地方
      法院檢察署97年度偵字第399 號起訴書查證屬實。是前開
      事證若屬實在，則受判決人甲○○即係於確定判決後發現
      有利於受有罪判決之人之新證據，可資據為無罪之判決，
      則再審聲請人即以本件受判決人甲○○係於確定判決後發
      現有利於受判決人之新證據，並可資據為無罪之判決，其
      據以依刑事訴訟法第420 條第1 項第6 款聲請再審，顯有
      理由。
四、綜上，聲請人所稱上述各節，均屬實在，核與刑事訴訟法第
    420 條第1 項第6 款之規定相符，應認為有再審之理由。爰
    依刑事訴訟法第435 條第1 項，裁定如主文。
中    華    民    國    97    年    8     月    27    日
                  刑事第三庭    法  官  陳心婷
以上正本證明與原本無異。
如不服本裁定，應於送達後5 日內，向本院提出抗告狀。
                                書記官  蕭秀蓉
中    華    民    國    97    年    8     月    27    日


司法院資訊處製作；財團法人民間司法改革基金會備份。
